臺灣高等法院民事裁定　　　　　　　　　 96年度抗字第848號
抗　告　人　甲○○
上列抗告人與相對人大能股份有限公司間聲明異議事件，對於中
華民國96年4月12日台灣台北地方法院96年度執破聲字第3號裁定
，提起抗告，本院裁定如下：
    主      文
原裁定廢棄。
原法院九十五年十一月十日北院錦九五執破字第二十八號函關於
限制抗告人住居與禁止出境之處分撤銷。
聲明及抗告程序費用由相對人負擔。
    理      由
一、抗告人聲明異議意旨略以：伊為破產人大能股份有限公司（
    下稱大能公司）於重整期間之重整人，該重整事件業經原法
    院於民國（下同）95年6月8日裁定終止重整，並經本院於95
    年6月9日維持原裁定而告確定，則自同日起伊即非大能公司
    之代表人或經理人，大能公司回復重整前狀態，原大能公司
    之董監事即回任原職，大能公司之代表人即係葉信讚，與伊
    無涉；而強制執行法僅得對債務人為強制處分，而破產法亦
    僅規定對破產人之法定代理人、經理人或清算人為強制處分
    ，伊僅為大能公司原重整人，該公司既經法院裁定終止重整
    ，伊與大能公司已毫無瓜葛，原法院卻以伊為大能公司原重
    整人為由，於95年11月10日以北院錦95執字第28號處分函將
    伊限制住居及禁止出境，顯欠缺法律之依據，為此聲明異議
    等語。
二、原法院裁定意旨略以：大能公司於74年8月5日經原法院裁定
    宣告重整，選任葉信讚等人為重整人，原法院嗣於81年10月
    5日裁定葉信讚等人解任重整人職務 ，改選任抗告人與張篤
    恭為大能公司新任重整人，惟抗告人擔任重整人後怠於推動
    大能公司重整計劃，全未清償大能公司債務，僅依大能公司
    所有土地之租金收入維持，未進行公司之營業項目，致原法
    院裁定終止重整，大能公司進而於95年9月28日宣告破產。
    經原法院調查及破產管理人整理，發現抗告人有如下未盡公
    司負責人之忠實與注義務，而由破產管理人對其提起背信罪
    嫌之刑事自訴，其所涉情節重大之不法行為如下：(一)就大能
    公司所有之桃園縣楊梅鎮○○段297、298地號土地（下稱系
    爭土地），於83年4月1日竟以自己名義逕與第三人陳國明簽
    訂土地買賣契約，所收取之第1期價金新台幣（下同）1,500
    萬元，未交還公司，對該價金流向表示不知，復任令土地移
    轉事由久懸不決，至大能公司受破產宣告時止，聽任第三人
    明錮工業股份有限公司占用該土地，致大能公司喪失該土地
    使用收益權利；(二)未經法院核定職務報酬即私自支領顯不相
    當報酬704萬元；(三)87年至95年期間 ，以大能公司名義不當
    支出多筆之通訊費用442,107元；(四)以出國考察名義 ，不當
    支領旅費223萬4,257元等。依此，抗告人於81年接任大能公
    司重整人，涉有濫權與不當執行重整人職務之行為，須待進
    一步調查確認，其任重整人13年餘，對大能公司業務與財務
    狀況理應知悉詳盡，並對民刑事程序調查程序如實答覆，已
    非大能公司回復原董、監事職務之問題，亦非如抗告人所稱
    其「與大能公司毫無瓜葛」之情事，本件聲明異議尚有未合
    ，應予駁回等語。
三、抗告意旨略以：破產法第69條規範對象為破產人個人、或股
    份有限公司之董事。抗告人雖於大能公司重整期間任重整人
    ，惟原法院於95年6月8日已裁定終止重整，該裁定並於95年
    6月9日確定，伊即解除重整人之職務，故伊自該日起已非大
    能公司之代表人或董事，嗣經大能公司債權人之聲請，原法
    院於95年9月28日裁定大能公司破產 ，此時伊已非大能公司
    之代表人或董事，大能公司重整終止至破產開始前之業務運
    作、財務調度，均非伊所能置喙，亦與伊無涉，原法院竟以
    伊為大能公司重整期間之代表人而將伊限制住居及出境，於
    法顯有未合。又伊擔任大能公司重整期間之重整人，並無不
    法等情事，原法院未經實體調查即認定伊涉及多起不法情事
    ，甚至未予伊任何說明答辯之機會，率爾限制伊依憲法享有
    之住居、遷徙自由，實有重大妨害依法益之事實。再大能公
    司破產管理人對伊所提之自訴，已為原法院刑事庭判決不受
    理，原法院要求抗告人配合刑事調查之原因即不存在，而本
    件限制住居之處分，恐有違法律依據等語。
四、按人民有居住及遷徙之自由。以上各條列舉之自由權利，除
    為防止妨礙他人自由、避免緊急危難、維持社會秩序，或增
    進公共利益所必要者外，不得以法律限制之。憲法第10條、
    第23條分別定有明文。是人民之居住及遷徙自由乃憲法上所
    賦予之權利，非有法律之明文不得限制之；次按破產人非經
    法院之許可，不得離開其住居地；破產法第69條規定甚明。
    又依破產法第3條規定 ：上開破產人應負義務之規定，於下
    列各款之人亦適用之：一、無限公司或兩合公司執行業務之
    股東。二、股份有限公司之董事。三、其他法人之董事或與
    董事地位相等之人。四、債務人或破產人之法定代理人、經
    理人或清算人。五、遺產受破產宣告時之繼承人、遺產管理
    人或遺囑執行人。是破產人應負義務之規定，僅上開所列之
    人適用之，其餘之人應不在規範範圍內。
五、經查，大能公司於74年8月5日經原法院裁定宣告重整，選任
    葉信讚、周賢俊及乙○○為重整人，原法院嗣於81年10月5
    日裁定葉信讚、周賢俊解任重整人職務，改選任抗告人、張
    篤恭為大能公司新任重整人與原重整人乙○○共同執行職務
    ，嗣經大能公司債權人之聲請，原法院於94年7月28日裁定
    終止重整程序，大能公司進而於95年9月28日經原法院裁定
    宣告破產，並選任任順律師、王以國律師及萬建樺律師為破
    產管理人，有原法院74年度整字第6號裁定、95年3月16日、
    95年4月24日94年度整抗字第1號裁定、本院95年度非抗字第
    21號裁定、原法院95年度執破字第28號裁定及更正裁定等影
    本附卷足憑（本院卷第7-8頁、第12-20頁）。抗告人自始即
    非大能公司之董事，依據前開規定，自無適用破產人應負義
    務之規定，又抗告人雖於大能公司重整期間任重整人，惟原
    法院於94年7月28日已裁定終止重整，該裁定並於95年6 月8
    日確定，抗告人即解除重整人之職務，自該日起已非大能公
    司之代表人，即非破產法第69條規範之對象，自不得以此規
    定限制抗告人住居並禁止其出境，是原法院以95年11月10日
    北院錦95執破字第28號函限制抗告人住居並禁止出境之處分
    ，及駁回抗告人之聲明異議，於法尚有未洽。抗告意旨指摘
    原裁定不當，為有理由，爰由本院將原裁定廢棄，更為裁定
    如主文第2項所示。
六、據上論結，本件抗告為有理由，爰裁定如主文。
中　　華　　民　　國　　96　　年　　7 　　月　　9 　　日
                    民事第十五庭
                        審判長法  官  林恩山
                              法  官  陳駿璧
                              法  官  黃國永
正本係照原本作成。
本裁定除以適用法規顯有錯誤為理由，並經本院許可外，不得再
抗告。如提起再抗告，應於收受後10日內委任律師為訴訟代理人
向本院提出再抗告狀。並繳納再抗告費新台幣１千元。
中　　華　　民　　國　　96　　年　　7 　　月　　9 　　日
　　　　　　　　　            書記官  葉國乾
